臺灣桃園地方法院刑事裁定　　　　　100 年度聲簡再字第3 號
聲　請　人
即　被　告　楊堅村
上列再審聲請人即受判決人因犯竊盜案件，對於本院97年度簡上
字第666 號民國98年3 月16日第二審確定判決，聲請再審，本院
裁定如下：
    主  文
再審之聲請駁回。
    理  由
一、聲請再審意旨略以：聲請人即被告楊堅村因竊盜案件，經本
    院以97年度簡上字第666 號判決駁回上訴確定，認原判決有
    下列事由，違反刑事訴訟法第420 條第1 項各款、第421 條
    ，爰提出新證據聲請再審：
  (一)原審判決以伊於民國97年3 月8 日下午4 時許，前往桃園縣
    平鎮市○○路○ 段229 號「城市之光社區」，見陳萱所有之
    W2-229 3號自用小客車停放於社區旁萬鎮公司前，竟意圖為
    自己不法之所有，持未歸還陳萱之上開車輛鑰匙開啟車門後
    ，徒手竊取車內高岡屋海苔禮盒4 盒、長傘1 支、新臺幣（
    下同）4,000 元現金與相簿1 本得手。然伊自始無竊盜之犯
    意，更無本件竊盜之行為。原審未調查下列有利於被告之證
    據，僅憑臆測逕為判決：
  1.原審勘驗現場監視錄影畫面，均無發現伊有竊取之行為，而
    告訴人即證人陳萱卻出庭證稱：伊居住之社居均有社區監控
    ，於案發前後一直空手徘徊社區前，直到天黑才離去云云，
    告訴人陳萱所述顯有矛盾，況且焉有小偷滯留案發現場直到
    天黑之理。
  2.告訴人陳萱主張4 盒海苔禮盒係友人餽贈，然原審卻未審究
    係何人餽贈，又於原審98年3 月2 日審理時，法官諭令法警
    禁止伊攜帶證據庭呈，似未盡法院調查證據之義務。
  3.憑伊之年紀及體力，無法橫捧4 大盒海苔，且原審盡信證人
    黃景來證述該4 盒海苔禮盒之尺寸大小，似有不當。再者案
    發地點人潮甚多，徒手搬行橫越人潮及車站，未受人阻撓，
    亦無監視錄影畫面佐證，自不合理。若依原審認定伊亦同時
    竊取長傘1 支，則伊如何能同時橫捧4 盒海苔禮盒？
  4.原審認為伊竊取4 盒海苔禮盒亦可能存放或餽贈於他人，然
    而伊已退休隱居山中，無親無友，亦不諳客語，在該地人生
    地疏，如何寄存或餽贈他人？縱原審認定屬實，卻未追究藏
    贓之人亦有未洽。
  5.告訴人陳萱財務困頓，應無閒錢置於車上之理，且告訴人楊
    萱拒未提出提款證明，一般ATM 自動櫃員機亦均無提供500
    元之鈔券，顯見告訴人陳萱此一主張無據。
  6.告訴人陳萱主張失竊之相簿，告訴人陳萱已於民事程序中庭
    呈法院，更無遭其竊取之理。
  7.本案證人黃景來與告訴人陳萱似已熟識，否則證人黃景來何
    以容忍告訴人陳萱駕駛之車牌號碼W2-2298 號自用小客車長
    期停車影響其計程車攬客？如何任憑竊賊竊取4 大盒海苔禮
    盒等龐大財物而未阻止？上開車輛上未見有告訴人陳萱之手
    機聯繫方式，亦未見證人黃景來之留言，足見證人黃景來與
    告訴人陳萱熟識。且伊曾於97年11月10日目睹證人黃景來與
    告訴人陳萱在法庭外串證，原審未予審酌，亦未探查其證人
    黃景來與告訴人陳萱2 者間之手機通聯紀錄。
  8.且伊庭呈案發後在B&Q 特力屋與HOME BOX之發票，以佐證其
    無竊盜之行為，又其後騎乘該折疊式腳踏車回楊梅，行經宋
    屋、草湳等派出所，沿途應有監視錄影畫面足以證其無竊取
    財物。亦未傳喚任何案發時在場之人潮之一到庭以證明其無
    竊盜行為。
  9.系爭車鑰匙早已返還告訴人陳萱，並受桃園地方法院檢察署
    檢察官為97年度偵字第21372 號不起訴處分確定，顯見系爭
    車輛上財物之失竊非其所為。原審未審酌伊提出聲請調查系
    爭汽車鑰匙、車門與車上指紋等證據，亦未見有證人指證其
    掀啟後車廂之行跡，況且告訴人陳萱已於先前審理庭中因心
    虛而證言其車輛鑰匙未失竊，足認被害人陳萱有說謊而為偽
    證之嫌。
  (二)告訴人陳萱畏罪而無故不出庭，且謊稱其未收到存證信函，
    有藐視法庭之嫌，而原審程序之進行則有違刑事訴訟法當事
    人進行主義之原則。
  (三)本案審理之法官亦即為其先前與雇主亞東保全公司因勞動基
    準法案件，駁回其訴而做出資方勝訴判決之受命法官，此有
    違刑事訴訟法第17條第6 款法官應職權迴避之事由。
二、按法院認為無再審理由者，應以裁定駁回之。經前項裁定後
    ，不得更以同一原因聲請再審。刑事訴訟法第434 條第1 項
    、第2 項亦規定甚明。對於再以同一原因聲請再審者，應認
    其聲請再審之程序違背規定，依刑事訴訟法第433 條以裁定
    駁回之。次按，有罪之判決確定後，有左列情形之一者，為
    受判決人之利益，得聲請再審︰一、判決所憑之證物已證明
    其為偽造或變造者。二、判決所憑之證言、鑑定或通譯已證
    明其為虛偽者。三、有罪判決之人，已證明其係被誣告者。
    四、判決所憑之通常法院或特別法院之裁判已經確定裁判變
    更者。五、參與原判決或前審判決或判決前所行調查之法官
    ，或參與偵查或起訴之檢察官，因該案件犯職務上之罪已經
    證明者，或因該案件違法失職已受懲戒處分，足以影響原判
    決者。六、因發現確實之新證據，足認受有罪判決之人應受
    無罪、免訴、免刑或輕於原判決所認罪名之判決者。前項第
    1 款至第3 款及第5 款情形之證明，以經判決確定，或其刑
    事訴訟不能開始或續行非因證據不足者為限，得聲請再審，
    刑事訴訟法第420 條定有明文。刑事訴訟法第420 條第1 項
    第6 款所謂發見確實之新證據，係指該證據於事實審法院判
    決前已經存在，為法院、當事人所不知，不及調查斟酌，至
    其後始行發見，且就證據本身形式上觀察，因不以絕對不須
    經過調查程序為條件，但必須顯然可認為足以動搖原有罪確
    定判決，而為受判決人無罪、免訴、免刑或輕於原判決所認
    罪名之判決者為限。此受理聲請再審之最後事實審法院，應
    就聲請再審理由之所謂「新證據」，是否具備事實審判決前
    已經存在，為法院、當事人所不知，事後方行發見之「嶄新
    性」，及顯然可認足以動搖原有罪確定判決，應為無罪、免
    訴、免刑或輕於原判決罪名之「顯然性」兩要件，加以審查
    ，為判斷應否准予開始再審之準據( 最高法院85年度台抗字
    第308 號裁定意旨參照）。末按，不得上訴於第三審法院之
    案件，除前條規定外，其經第二審確定之有罪判決，如就足
    生影響於判決之重要證據漏未審酌者，亦得為受判決人之利
    益，聲請再審。依刑事訴訟法第421 條規定，因重要證據漏
    未審酌而聲請再審者，應於送達判決後20日內為之。刑事訴
    訟法第421 條、第424 條定有明文。
三、經查：
  (一)聲請人前因竊盜案件，經臺灣桃園地方法院檢察署檢察官以
    97年度偵字第8376號聲請簡易判決處刑，經本院簡易庭以97
    年度壢簡字第1743號簡易判決判處聲請人拘役30日，如易科
    罰金，以新臺幣1,000 元折算1 日，聲請人不服提起上訴，
    本院管轄之第二審合議庭經調查結果，認聲請人前開犯行明
    確，而於98年3 月16日以97年度簡上字第666 號駁回上訴確
    定等情，有臺灣高等法院被告前案紀錄表、上開判決書在卷
    可按。聲請人受刑事有罪判決確定之事實，堪以認定。
  (二)前開聲請內容，業經聲請人前以同一意旨聲請再審，經本院
    於98年4 月1 日以98年度聲簡再字第6 號、於98年7 月21日
    以98年度聲簡再字第17號、於98年9 月3 日以98年度聲簡再
    字第22號、於99年2 月1 日以98年度聲簡再字第33號裁定認
    為無理由裁定駁回，有上開裁定書影本、臺灣高等法院被告
    前案紀錄表在卷。是本件聲請人以同一理由聲請再審，依刑
    事訴訟法第434 條第2 項規定，已有未合。
  (三)又遍觀本件刑事聲請再審理由狀所附全部證物，聲請人僅空
    言陳稱告訴人陳萱與證人黃景來似已熟識、證述不實，惟均
    未提出足以證明原審判決所憑之證物為偽造或變造之證據，
    抑或證人陳萱、黃景來業因本案遭判處偽證罪之刑事確定判
    決，或聲請人已證明其受誣告之刑事確定判決，則依刑事訴
    訟法第420 條第2 項之規定，自不得為開始再審之依據。
  (四)至聲請人認97年度簡上字第666 號案件之受命法官係其先前
    與雇主亞東保全公司因勞動基準法案件，駁回其訴而做出資
    方勝訴判決之受命法官，違反刑事訴訟法第17條第6 款法官
    應迴避之事由云云，惟按推事於該管案件有左列情形之一者
    ，應自行迴避，不得執行職務：六、推事曾為告訴人、告發
    人、證人或鑑定人者。刑事訴訟法第17條第6 款定有明文。
    查，原確定判決承審受命法官並非曾為「告訴人、告發人、
    證人或鑑定人」，且聲請人所述之案件既係不同當事人間之
    民事糾紛，亦非本院97年度簡上字第666 號案件之前案，實
    查無聲請人所陳之刑事訴訟法第17條各款之情形，且參與原
    判決之法官亦無因該案件犯職務上之罪已經證明、或因該案
    件違法失職已受懲戒處分，足以影響原判決等情，則聲請人
    所述亦不得為再審之依據。
  (五)聲請人主張告訴人陳萱畏罪而無故不出庭，且謊稱其未收到
    存證信函，有藐視法庭之嫌，而原審程序之進行則有違刑事
    訴訟法當事人進行主義之原則云云，惟此並不合乎刑事訴訟
    法第420 條第1 項各款之再審事由，況證人陳萱並已於原審
    97年11月10日審判期日到庭接受對質詰問，聲請人自不得以
    此作為再審之聲請。
  (六)原確定判決已詳述認定被告有本件竊盜犯罪事實所憑之依據
    及得心證之理由，本件聲請其餘再審之意旨，要屬原審捨棄
    不採之陳詞，自非屬當事人及法院所不知，事後始發現已具
    被嶄新性之「新證據」，亦不足以動搖原有罪判決之「確實
    性」之要件，僅係對原確定判決證據取捨職權之適法行使，
    任意指摘，自難採為聲請再審理由。
  (七)至聲請人另主張本件有刑事訴訟法第421 條所規定「就足生
    影響於判決之重要證據漏未審酌者」之事由云云，惟不得上
    訴於第三審法院案件，其經第二審確定之有罪判決，依刑事
    訴訟法第421 條規定，因重要證據漏未審酌而聲請再審者，
    應於判決送達後20日內為之，同法第424 條規定甚明。聲請
    人係於98年3 月20日收受原確定判決（本院97年度簡上字第
    666 號判決），有本院送達證書1 紙在卷可憑，聲請人遲至
    100 年2 月15日始具狀主張有依刑事訴訟法第421 條事由為
    本件聲請，顯已逾20日法定期間，此部分聲請再審之程序自
    屬違背規定。
五、綜上，本件聲請人所舉聲請再審事由，核與刑事訴訟法第42
    0 條第1 項各款並不相符；又依第421 條聲請再審部分，亦
    逾越20日法定期間，是本件再審之聲請，應予駁回。
據上論斷，應依刑事訴訟法第433 條、第434 條，裁定如主文。
中    華    民    國   100    年    8     月    23    日
                  刑事第七庭審判長法  官  鄭吉雄
                                  法  官  蔡羽玄
                                  法  官  廣于霙
以上正本證明與原本無異。
不得抗告。
                                  書記官  劉寶霞
中    華    民    國   100    年    8     月    24    日